臺灣高雄地方法院民事裁定
109年度消債更字第265號
聲  請  人  林碧秀  
0000000000000000

代  理  人  李承書律師
上列聲請人因消費者債務清理事件聲請更生，本院裁定如下：
    主  文
聲請駁回。
聲請費用由聲請人負擔。
    理  由
一、聲請意旨略以：伊無力清償債務，曾於民國109年5月29日向
    本院聲請調解債務清償方案，惟調解不成立。又伊未經法院
    裁定開始清算程序或宣告破產，爰聲請更生等語。
二、按債務人不能清償債務或有不能清償之虞者，得依本條例所
    定更生或清算程序，清理其債務，消費者債務清理條例（下
    稱消債條例）第3條定有明文。消費者與他人間債之關係之
    發生，係依契約自由原則及相互間之信賴為基礎，此為社會
    經濟活動得以維繫及發展之重要支柱，債務人經濟窘迫，固
    不應任其自生自滅，債權人一方之利益亦不能摒棄不顧。而
    判斷是否不能清償債務或有不能清償之虞，宜綜衡債務人全
    部收支、信用及財產狀況，評估其客觀資產是否大於負債，
    是否因負擔債務而不能維持最基本之生活條件，以及債權人
    如利用一般程序追償，是否會使其陷於無法重建經濟生活之
    困境等。如債務人可於相當之期間內以己力清償債務，應無
    不能清償債務或有不能清償債務之虞之情形，尚無藉助本條
    例所定更生或清算程序清理債務之必要。
三、經查：
  ㈠聲請人前於109年5月29日向本院聲請調解債務清償方案，經
    本院109年度司消債調字第338號受理，於同年6月24日調解
    不成立，聲請人並於同日以言詞聲請更生等情，業經本院調
    閱上開調解卷宗核閱無訛，並有調解程序筆錄可參（見司消
    債調卷第37頁），依消費者債務清理條例施行細則第44條之
    3規定，聲請人於前置調解不成立後聲請更生，應屬合法。
  ㈡次查，聲請人於107年及108年度申報所得各為新臺幣（下同
    ）7,000元（薪資所得）、0元，名下有繼承取得位於嘉義縣
    新港鄉之5筆土地，權利範圍均為公同共有48分之1，現值共
    785,209元，以共有人數6人計算，聲請人可分得之價值約13
    0,868元。又聲請人現年60歲，未曾參加勞保，亦無請領勞
    保任何給付、無領取國民年金，每月領取社會局身障補助5,
    065元及都發局租金補助3,200元，因係榮民家屬，107年1月
    起每月支領國軍退除役官兵輔導委員會發給之俸金11,218元
    、106年度年終慰問金16,331元、107年及108年度年終慰問
    金各16,826元、三節慰問金24,000元，2名成年子女均未給
    付聲請人扶養費等情，有債權人清冊（司消債調卷第3頁）
    、財產及收入狀況說明書（司消債調卷第5頁）、財團法人
    金融聯合徵信中心前置協商專用債權人清冊（司消債調卷第
    9至10頁）、信用報告（司消債調卷第12頁）、財政部高雄
    國稅局107年及108年度綜合所得稅各類所得資料清單及總歸
    戶財產查詢清單（司消債調卷第13頁及反面、本案卷第45頁
    ）、勞工保險被保險人投保資料表（司消債調卷第15頁）、
    高雄市政府社會局社會福利資訊料查詢表（本案卷第14至17
    頁）、勞動部勞工保險局函（本案卷第18頁）、高雄市政府
    都市發展局函（本案卷第21至22頁）、戶籍謄本（本案卷第
    24頁）、存摺（本案卷第27至38頁）、診斷證明書（本案卷
    第41至43頁）、商業保險投保資料查詢結果表（本案卷第44
    頁反面）、土地登記第一類謄本（本案卷第46至49頁）、國
    軍退除役官兵輔導委員會高雄市榮民服務處函（本案卷第64
    頁）、嘉義大林地政事務所函（本案卷第65頁）在卷可參。
    故本院審酌上情，認為核算聲請人目前償債能力之基礎以其
    聲請前兩年內領取國軍退輔會俸金等合計343,215元（計算
    式：11,218×24＋16,331＋16,826×2＋24,000＝343,215），平均
    每月14,301元（計算式：343,215÷24＝14,301，小數點以下
    四捨五入；下同），加計身障補助5,065元及租金補助3,200
    元，合計22,566元為基準。
  ㈢關於聲請人個人日常必要支出部分，聲請人陳稱租屋居住，
    每月房租5,000元，並領取租金補助每月3,200元，有房屋租
    賃契約書及高雄市政府都市發展局函在卷可稽（本案卷第21
    至22頁、本案卷第49至52頁）。按債務人必要生活費用，以
    最近一年衛生福利部或直轄市政府所公告當地區每人每月最
    低生活費一點二倍定之，消債條例第64條之2第1項定有明文
    。本院參酌衛福部社會司所公告109年度高雄市最低生活費
    標準為13,099元。又該最低生活費用之標準，係照當地最近
    1年平均每人消費支出60％，依其基準之家庭收支調查報告調
    查表格式所示有關經常性支出之調查項目，其原即包括利息
    支出、食品、衣著、房租及水費、電費、醫療保健、交通、
    娛樂、教育等基本生活需求。本院認在聲請人並無特殊需求
    ，應以此最低生活費之1.2倍即15,719元認係其個人必要生
    活費用。
  ㈣綜上所述，以聲請人現每月收入22,566元為其償債能力基準
    ，扣除個人必要生活費15,719元後，餘6,847元，而聲請人
    目前負債總額為438,225元（參司消債調卷第24頁以下，包
    含：花旗銀行371,402元、富邦資產公司66,823元），扣除
    名下不動產應有價值130,868元，以每月所餘按月攤還結果
    ，至多無須4年【計算式：（438,225－130,868）÷6,847÷12≒
    3.7】即能清償完畢，再者，如未扣除不動產價值，亦僅約5
    年（計算式：438,225÷6,847÷12≒5.3）即能清償完畢，況聲
    請人目前每月領取之退輔會俸金、身障補助及租金補助等，
    應屬穩定之收入來源，聲請人應能逐期償還所欠債務，以兼
    顧債權人利益之保障。
四、綜據上述，本件聲請人並無不能清償債務或不能清償之虞之
    情事，尚無藉助更生程序清理債務之必要性，其聲請應予駁
    回。
中　　華　　民　　國　　109 　年　　12　　月　　22　　日
              　　民事庭　　法　官　賴寶合
以上正本係照原本作成。
如對本裁定不服，得於裁定送達後10日內向本院提出抗告狀，並
繳納抗告裁判費新臺幣1,000元。
中　　華　　民　　國　　109 　年　　12　　月　　22　　日
  　                        書記官　胡美儀